臺灣高等法院高雄分院民事裁定　　　　　99年度家上字第62號
上　訴　人　汪洒羽
訴訟代理人　楊岡儒律師
被 上 訴人　吳其紘
訴訟代理人　周村來律師
訴訟代理人　周元培律師
上列當事人間請求剩餘財產分配事件，上訴人對於民國99年10月
8 日臺灣高雄地方法院98年度家訴字第97號第一審判決提起上訴
後，嗣聲請本院裁定停止訴訟，本院裁定如下：
    主  文
聲請駁回。
    理  由
一聲請意旨略以：被上訴人及其親人所涉偽造文書部分，業經上
  訴人依法提出告訴，與本件上訴人剩餘財產分配權益關切，且
  本件證人吳宥錦於本件民事訴訟繫屬中，其陳述亦涉有偽證之
  嫌，此部分上訴人亦將依法一併訴追。爰依民事訴訟法第183
  條規定，聲請本院裁定停止訴訟等語。
二按民事訴訟法第183 條所謂訴訟中有犯罪嫌疑牽涉其裁判者，
  法院得在刑事訴訟終結前以裁定停止訴訟程序，係指在民事訴
  訟繫屬中，當事人或第三人涉有犯罪嫌疑，足以影響民事訴訟
  之裁判，非俟刑事訴訟解決，民事法院即無從或難於判斷者而
  言，例如當事人或第三人於民事訴訟繫屬中涉有偽造文書、證
  人偽證、鑑定人為不實之鑑定等罪嫌均屬之。是以當事人在民
  事訴訟繫屬「以前」有犯罪行為，縱牽涉其裁判，亦不在同條
  所定得裁定停止訴訟程序之列；且所稱犯罪嫌疑，亦以刑事法
  院認被告有犯罪之嫌疑者而言，非謂當事人料想其有犯罪嫌疑
  而未經提起刑事訴訟，即可裁定停止民事訴訟程序（最高法院
  79年台抗字第218 號判例、96年度台抗字第916 號裁定、94年
  台上字第1128號判決參照）。
三本件上訴人聲請本院裁定停止訴訟主張其否認有出具同意書（
  下稱系爭同意書）轉讓出資額新臺幣（下同）250 萬元與被上
  訴人，亦即民國94年11月18日上訴人並未署名出具系爭同意書
  ，將出資額250 萬元轉讓與被上訴人。因系爭同意書既非上訴
  人所出具，被上訴人及其親人即有涉及偽造文書或使公務員登
  載不實等刑責。又本件證人吳宥錦於本件民事訴訟繫屬中，其
  陳述亦涉有偽證之嫌等語，有上訴人之民事準備(一)狀、民事準
  備(二)狀附卷可稽（見本院卷第76頁、第165 頁至背面）。惟查
  ：系爭同意書於94年11月18日由全體股東簽名出具，其上並有
  退股股東即上訴人（原名汪蘋）之簽名，而本件訴訟於98年6
  月19日繫屬原審法院一節，有系爭同意書附於高雄市政府99年
  12月6 日高市府經二公字第09900747700 號函附景緯公司登記
  卷（另置卷外）、上訴人之民事起訴書上之收文章（見原審卷
  (一)第3 頁）附卷可憑。足認上訴人主張其未出具系爭同意書，
  系爭同意書為被上訴人或其親人所偽造，故涉及偽造文書等犯
  罪行為等語，縱係屬實，亦屬於本件民事訴訟繫屬前之犯罪行
  為，是以揆諸上開說明，自不在民事訴訟法第183 條所定得裁
  定停止訴訟程序之列。至上訴人主張本件證人吳宥錦於本件民
  事訴訟繫屬中，其陳述亦涉有偽證之嫌等語，並未具體提出刑
  事法院認證人吳宥錦有偽證之嫌疑者之證明，僅泛言證人吳宥
  錦涉及偽證罪等語，是以揆諸首揭說明，尤無裁定停止本件民
  事訴訟程序之餘地。從而，上訴人聲請本院裁定停止訴訟為無
  理由，應予駁回，爰裁定如主文。
中    華    民    國   100    年    5     月    18    日
                            民事第四庭
                                審判長法官  蔡文貴
                                法      官  李昭彥
                                法      官  謝靜雯
以上正本證明與原本無異。
如不服本裁定應於送達後10日內向本院提出抗告狀（並按他造當
事人之人數附繕本），並繳納抗告費新臺幣1,000 元。
中    華    民    國   100    年    5     月    18    日
                                書  記  官  楊茱宜